臺灣板橋地方法院民事判決　　　95年度家訴字第162號
原　　　告　乙○○○
被　　　告　甲○○
上列當事人間請求撤銷死亡宣告事件，本院於民國96年1 月9 日
言詞辯論終結，茲判決如下：
    主      文
本院於中華民國91年10月15日宣告黃東海（男、民國○○年○ 月○○
日生、身分證統一編號：Ｚ000000000 號）於中華民國90年12月
15日下午12時死亡之91年度亡字第42號判決撤銷。
訴訟費用由被告負擔。
    事實及理由
甲、原告方面：
    原告之配偶黃東海因於民國（下同）83年12月15日失蹤，音
    訊全無，被告即原告與黃東海所生之子甲○○前向鈞院聲請
    宣告黃東海死亡，經鈞院以91年度亡字第42號判決宣告黃東
    海於中華90年12月15日下午12時死亡在案。嗣於94年9 月間
    ，兩造受警察通知，因發現一名於83年12月16日下午16時40
    分意外死亡之無名屍資料與黃東海之失蹤資料相似，經與被
    告檢驗DNA 之結果，確認該意外死亡者為原告配偶黃東海無
    訛。茲因原告配偶黃東海係自然死亡，且死亡之時間，與前
    開判決宣告黃東海死亡之時間不同，爰依民事訴訟法第636
    條規定，訴請撤銷該死亡宣告判決。
乙、被告方面：
    同意原告之請求，被告前向鈞院聲請91年度亡字第42號宣告
    其父黃東海死亡在案，然於94年9 月間兩造受警察通知，稱
    有一名無名屍與被告之父黃東海之資料相近，被告遂與弟妹
    一同去驗DNA ，檢驗結果證明該名死亡者確為其父黃東海無
    誤。
丙、得心證之理由：
一、按撤銷死亡宣告之訴，檢察官或有法律上利害關係之人，得
    提起之，民事訴訟法第635 條第1 項定有明文。又依同法第
    625 條準用第551 條第2 項之規定，應以宣告死亡之聲請人
    為被告。經查：原告係黃東海之配偶，有原告戶籍謄本在卷
    可參，屬利害關係人；另本院91年度亡字第42號死亡宣告事
    件之聲請人即為本案被告，亦經本院調卷查明屬實，是原告
    以該死亡宣告事件之聲請人即被告，提起本件訴訟，其當事
    人自屬適格。
二、次按：民事訴訟法第594 條、第595 條之規定，於撤銷死亡
    宣告之訴準用之，同法第639 條定有明文，亦即關於認諾及
    訴訟上自認或不爭執事實之效力之規定，於撤銷死亡宣告之
    訴，並無適用；而於撤銷死亡宣告之訴，法院並得斟酌當事
    人所未提出之事實。本件因係撤銷死亡宣告之訴，事關身分
    ，其事由係屬法院依職權調查之事項，是被告雖同意原告之
    請求，且對原告主張其父黃東海係於83年12 月16 日下午16
    時40分意外死亡之事實不爭執，亦不生訴訟法上認諾或自認
    之效果。
三、本件原告主張其配偶黃東海因於83年12月15日失蹤，音訊全
    無，被告即原告與黃東海所生之子甲○○前向本院聲請宣告
    黃東海死亡，經鈞院以91年度亡字第42號判決宣告黃東海於
    中華90年12月15日下午12時死亡在案；及嗣於94年9 月間，
    兩造受警察通知，因發現一名於83年12月16日下午16時40分
    意外死亡之無名屍資料與黃東海之失蹤資料相似，經與被告
    檢驗DNA 之結果，確認該意外死亡者為原告配偶黃東海之事
    實，有原告所提臺灣板橋地方法院檢察署出具之相驗屍體證
    明書一紙為證，並經本院依職權調取91年度亡字第42號死亡
    宣告事件卷宗查明無訛，復為被告所不爭執，是原告之主張
    ，堪認為真實。
四、按失蹤人失蹤滿七年後，法院得因利害關係人或檢察官之聲
    請，為死亡之宣告，民法第8 條第1 項定有明文。其次撤銷
    死亡宣告之訴，除準用民事訴訟法第551 條第2 項之規定外
    ，如受死亡宣告人尚生存者或確定死亡之時不當者，亦得提
    起之，民事訴訟法第636 條定有明文。而法條所指「確定死
    亡之時不當者，顯指同法第633 條所定宣告死亡之判決所確
    定死亡之時不當者而言，易言之，仍以宣告死亡為前提所確
    定之時有所不當者而言，諸如失蹤日期、特別災難終了日期
    之更正，導致推定死亡之時之變動等情，不包括能證明非失
    蹤而自然死亡日期之情形在內。如屬前者，實務上主文諭示
    將原宣告死亡之日期予以更正即可，如屬後者，則屬法律不
    許行宣告死亡程序，僅須撤銷原判決之死亡宣告即可，勿庸
    更正，蓋能證明非因失蹤而屬自然死亡者，已逸出宣告死亡
    之範疇也，此有臺灣高等法院民國93年12月31日92年度家上
    字第70號裁判要旨可資參照。查：本院以91年度亡42號民事
    判決宣告原告配偶黃東海死亡，並將黃東海之死亡日期擬制
    為90年12月15日下午12時，惟實際上黃東海已於83年12月16
    日下午16時40分意外自然死亡，業見前述，既已證明黃東海
    事實上已自然死亡並非失蹤，依前開規定與說明，依法黃東
    海即不許行宣告死亡程序，從而，原告請求撤銷本院91 年
    度亡字第42號對黃東海之死亡宣告判決，於法即屬有據，自
    應准許。
丁、訴訟費用裁判之依據：民事訴訟法第78條。
中　　華　　民　　國　　96 　 年　 　1　　月　　23　　日
                  家事法庭        法　官　劉大衛
以上為正本係照原本作成。
如對本判決上訴，須於判決送達後二十日內向本院提出上訴狀。
中　　華　　民　　國　　96 　 年　 　1　　月　　23　　日
　　　　　　　　　　　　　　　　　書記官　劉佳香
